【裁判字號】    89,交易,237
【裁判日期】    890515
【裁判案由】    過失傷害
【裁判全文】
臺灣高雄地方法院刑事判決                        八十九年度交易字第二三七號
  公訴人    台灣高雄地方法院檢察署檢察官
  被  告    丙○○
右列被告因過傷害案件，經檢察官提起公訴（八十八年度偵字第二七五Ｏ七號），本
院判決如左：
    主  文
丙○○因過失傷害人，處有拘役伍拾日，如易科罰金，以參佰元折算壹日。
    事  實
一、丙○○考領有重型機車駕駛執照，民國（下同）八十八年七月九日上午九時三十
    分許，騎乘其姐姐陳金滿所有車牌號ＺＡＯ─五Ｏ九號輕型機車，沿高雄市○○
    區○○路由西往東行駛時，本應注意在已劃分快慢車道之道路行駛時，應在慢車
    道內行駛；於車輛行駛中應注意車前狀況，並隨時採取必要之安全措施，且肇事
    當時係白天，有光線，天侯晴，雖在其所騎乘之漢民路對向慢車道旁停放有一輛
    不詳姓名者所有之廂型車，惟如稍加注意，亦可獲悉廂型車前方之來車狀況，而
    依其智識、能力，亦無不能注意之情事，竟為前往在前揭漢民路與金府路交岔十
字路旁某不詳姓名者所經營之早餐店購買早餐，而於機車尚未抵達該交岔路口時
    ，即提前橫越漢民路侵入對向來車道，逆向行駛於慢車道上，適有未考領有駕駛
    執照，亦未戴安全帽之李瑞郎騎乘車牌號ＯＦＬ─六九五號重型機車，附載亦均
    未配戴安全帽之妻甲○○、女乙○○，沿漢民路由東往西行駛，於行近前揭早餐
    店附近慢車道旁所停放廂型車後方時，丙○○疏未注意前方已有機車駛近，驟然
    自廂型車前方竄出，俟發現李瑞郎所騎乘之機車時，己煞避不及，致所騎乘之機
    車與李瑞郎之機車在漢民路與金府路十字交岔路口附近發生擦撞，使李瑞郎人、
    車倒地，附載之甲○○受有十五Ｘ五公分之左下肢瘀腫；乙○○受有頭部外傷併
    一Ｘ一公分之血腫之傷害。
二、案經李瑞郎、甲○○訴由高雄市警察局小港分局移送台灣高雄地方法院檢察署檢
    察官偵查起訴。
    理  由
一、右揭事實業據被告於本院審理時供認不諱，核與告訴人李瑞郎、甲○○指訴之情
    節相符，而告訴人甲○○確受有十五Ｘ五公分之左下肢瘀腫，被害人乙○○確受
    有頭部外傷併一Ｘ一公分之血腫之事實，亦有安泰醫院於八十八年七月十二日所
    出具之診斷證明書二紙附在警卷可憑，被告自白顯與事實相符，堪可採信。
二、按汽車（包括機車）行駛時，駕駛人應注意車前狀況，並隨時採取必要之安全措
    施，又行駛時在已劃分快慢車道之道路，輕型機器腳踏車應在慢車道行駛，道路
    交通安全規則第九十四條第三項、第九十九條第第一項第二款分別定有明文，此
    為機車駕駛人之被告所應注意之義務，而依肇事當時係白天，有光線，天侯晴，
    視距良好，有道路交通事故調查報告表附在本院審理卷可按，雖在肇事路旁停放
    有廂型車，惟稍加注意亦能發覺前方來車，而得以避免交通故事故之發生，又依
    被告之智識、能力，亦無不能注意之情事，乃竟不依規定而逆向行駛於對向車道
    ，且疏未注意車前狀況，貿然自廂型車前方竄出，致發現告訴人李瑞郎所騎乘之
    機車時，已煞避不及而肇事，其駕駛行為有疏失致為顯然，告訴人甲○○，被害
    人乙○○所受之傷害既係因被告騎乘機車不慎所造成，二者間自有相當之因果關
    係。又依道路交通安全規則第八十八條第二款規定，機器腳踏車在駕駛後設有固
    定座位者，得附載一人，本件告訴人陳李瑞郎違反上揭規定，搭載二人，惟此亦
    僅得類推適用民法第二百二十四條之規定，依同法第二百十七條之規定，認告訴
    人甲○○就損害之擴大與有過失，資為量刑之參考因素。其次，雖告訴人李瑞郎
    無照駕車，告訴人甲○○未依道路交通安全規則第八十八條第五款之規定，佩戴
    安全帽，此經渠等自承在卷，惟告訴人李瑞郎既在規定之車道內行駛，即無過失
    可言，其無照駕車係主管機關得否依道路交管理處罰條例第二十一條之規定科處
    行政罰鍰之另一問題；告訴人甲○○雖未依規定佩戴安全帽，然其所受之傷害係
    下肢瘀腫已如前述，是該傷害與損害之發生或擴大並無相當之因果關係，從而此
    亦係是否應予科處罰鍰之另一問題，均不得資為解免被告刑責之法律上理由。綜
    上所述，本件事證已經明確，被告過失傷害之犯行已堪認定。
三、核被告所為，係刑法第二百八十四條第一項前段之過失傷害罪，被告一個過失行
    為，致告訴人甲○○，被害人乙○○二人受傷，侵害二法益，為想像競合犯，惟
    所犯均係過失傷害罪，罪名輕重相同，仍從刑法第二百八十四條第一項之過失傷
    害罪處斷。爰審酌被告犯後坦承犯行，態度良好，前此尚無不良素行，有本院被
    告院內索引卡紀錄表，及台灣高等法院被告全國前案紀錄表二紙在卷可憑，告訴
    人甲○○及被害人乙○○所受者分別為下肢瘀腫、頭部外傷併血腫等傷害之受害
    程度，告訴人甲○○，就損害之擴大亦與有過失，及被告迄未對渠等賠償損害等
    一切情事，酌情量處如主文所示刑，及諭知拘役易科罰金之折算標準。
據上論斷，應依刑事訴訟法第二百九十九條第一項前段、刑法第二百八十四條第一項
前段、第五十五條、第四十一條、罰金罰鍰提高標準條例第一條前段、第二條，判決
如主文。
中     華     民     國    八十九    年      五     月      十五       日
                                台灣高雄地方法院交通法庭
                                          法  官 李  嘉  興
右正本證明與原本無異。
如不服本判決，應於判決送達後十日內，向本院提出上訴狀。
                                          書記官 莊  正  岳
中     華     民     國    八十九    年      五     月      十五       日
附錄本判決論罪之法條：
刑法第二百八十四條第一項前段
因過失傷害人者，處六月以下有期徒刑、拘役或五百元以下罰金。


司法院資訊處製作；財團法人民間司法改革基金會備份。
